【裁判字號】    95,上訴,1224
【裁判日期】    951219
【裁判案由】    毒品危害防制條例
【裁判全文】
臺灣高等法院刑事判決                95年度上訴字第1224號
上  訴  人  臺灣板橋地方法院檢察署檢察官
上  訴  人
即  被  告  乙○○
選任辯護人  林上鈞律師
            黃重鋼律師
上列上訴人因被告違反毒品危害防制條例案件，不服臺灣板橋地
方法院94年度訴字第2894號，中華民國95年2月23日第一審判決
（起訴案號：臺灣板橋地方法院檢察署94年度偵字第18054號）
，提起上訴，本院判決如下：
    主  文
原判決撤銷。
乙○○幫助販賣第二級毒品未遂，處有期徒刑貳年。
扣案之第二級毒品甲基安非他命拾包（淨重陸點壹伍公克），沒
收銷燬；包裝甲基安非他命之塑膠袋拾個、空塑膠袋參拾個，均
沒收。
    事  實
一、乙○○平日沾染有施用第二級毒品甲基安非他命惡習，於民
    國94年10月19日上午8時許，因綽號「PK」（起訴書誤載為
    綽號「BK」）之不詳姓名年籍成年友人，在臺北縣中和市○○路7號3樓第306室出租套房，意圖營利，談妥以新臺幣（
    下同）5千元之價格，出售不詳數量之甲基安非他命，予承
    租住於該處之丁○○後，通知乙○○自不詳處所，將以塑膠
    袋分裝妥當之甲基安非他命10包，及空塑膠袋30個，送至上
    址出租套房。乙○○基於幫助「PK」販賣甲基安非他命之意
    思，予以應允，於同日上午9時30分許，身著短褲，於短褲
    口袋放置攜帶上開物品，抵達上址樓下逗留，因行跡怪異，
    適為穿著制服之臺北縣政府警察局中和分局警員甲○○、戊○○，發覺可疑，上前盤問，要求出示身分證件。乙○○因
    身上攜帶有甲基安非他命，自忖如不俟機將甲基安非他命丟
    棄，將難以脫身，乃先向警員表示身分證明置放在樓上出租
    套房，可上樓拿取。乙○○即帶領警員甲○○、戊○○前往
    第306室敲門，「PK」上前應門，發現有制服警員前來，迅
    速掩門，然警員已看見室內桌上，擺放有甲基安非他命吸食
    器，遂強力推門進入，並即喝命在場之乙○○、「PK」、丁○○及其同居女友丙○○等人全部蹲下。乙○○於蹲姿時，
    即乘機將短褲口袋內，以塑膠袋包裝之甲基安非他命，併同
    空塑膠袋，取出丟入右方靠牆擺放之電視櫃下方空間隱藏，
    「PK」並適時補上一腳，使之深入電視櫃下方隱藏。惟因甲
    基安非他命10包係零散，乙○○又過於急促，致僅取出其中
    9 包及空塑膠袋，而留下1包在口袋內，另塞入電視櫃下方
    之9包及空塑膠袋，則十分散亂，其中1包未能深入電視櫃下
    方，仍稍有露出，致不必趴下身體，即可窺見。乙○○於警
    員命在場之人將身上毒品交出時，主動交出身上尚存之甲基
    安非他命1包（淨重0.32公克）。因現場警員僅有2人，未能
    確實控制現場4人，致當場僅逮捕乙○○、丁○○及丙○○
    ，「PK」則趁混亂之際逃逸，交易未能完成。警員甲○○於
    瞥見電視櫃下方有1包甲基安非他命，經趴下身體檢視後，
    並扣得電視櫃下方之甲基安非他命9包（淨重5.83公克）及
    空塑膠袋30個。
二、案經臺北縣政府警察局中和分局報請臺灣板橋地方法院檢察
    署檢察官偵查起訴。
    理  由
一、按被告以外之人於偵查中向檢察官所為之陳述，除顯有不可
    信之情況者外，得為證據，刑事訴訟法第159條之1第2項定
    有明文。經查，證人丁○○、丙○○、甲○○於偵查中向檢
    察官所為之陳述，業經依法具結，且該陳述並無顯不可信之
    情況，自得為證據，先予敘明。
二、前揭上訴人即被告乙○○攜帶甲基安非他命前往上址被警查
    獲之事實，有(一)經警當場查獲之白色結晶1包（淨重0.32公
    克）及9包（淨重5.83公克）及空塑膠袋30個，扣案可資佐
    證。該白色結晶，經送請行政院衛生署管制藥品管理局檢驗
    結果，檢出第二級毒品甲基安非他命成分，有該局94年12月
    7日管檢字第0940011796、0000000000號檢驗成績書影本附
    卷可稽（見原審卷第49、50頁）。(二)證人即警員甲○○於檢
    察官訊問及原審、本院、證人戊○○於本院一致證述，於前
    揭時、地盤查被告後，由被告帶領至第306室，於被告身上
    ，查獲1包甲基安非他命，於電視櫃下方，查獲9包甲基安非
    他命及30個空塑膠袋情節（見偵查卷第102頁、原審卷第88
    頁至第96頁、本院卷第100、101頁、第156、157頁）。(三)證
    人丁○○於檢察官訊問及原審先後具結證述：94年10月19日
    當天，我是先電話聯絡「PK」，要向「PK」購買5千元安非
    他命，「PK」在早上8、9點先過來第306室，說身上沒有安
    非他命，要等叫「阿文」的人，「阿文」會把安非他命拿過
    來。後來被告被警察押進來，警察命大家蹲下，我有看到被
    告從後褲袋拿出被從電視櫃下方查獲之安非他命及空塑膠袋
    ，往電視櫃下方丟，因力道不夠，沒有丟進去，「PK」過來
    補一腳，踢進電視櫃下方（見偵查卷第72頁、原審卷第97頁
    至第107頁）；證人丙○○於檢察官訊問及原審亦具結證述
    ：94年10月19日當天，丁○○先電話聯絡「PK」，要向「PK
    」購買5千元安非他命，「PK」之後來到第306室。被告被警
    察押進來，蹲在電視櫃與床中間，我有看到被告從後褲袋拿
    出東西，往電視櫃下方丟，「PK」補一腳，踢進電視櫃下方
    。後來警察在電視櫃下方，搜到安非他命，有叫我看，要我
    證明的意思（見偵查卷第72頁、原審卷第108頁至第116頁）
    ，2人所為證詞，大致相符。而被告於檢察官訊問時即供述
    ：我進去第306室時，「PK」忽然塞1包東西進來，我就丟回
    去給「PK」；於原審供述：94年10月19日當天，警察過來問
    我是否有在瞌藥，要我拿身分證出來，我帶警察上去第306
    室，我敲門後「PK」開門，看到警察，馬上將門關上，警察
    踹門進入。警察叫大家都蹲下，「PK」蹲在我後面，就塞1
    包東西在我後褲袋，我丟回去給「PK」，並不是刻意要把東
    西丟到電視櫃下。我帶警察上去，警察叫我們蹲下時，「PK
    」就把安非他命塞在我後褲袋，我就丟回去，可能安非他命
    因此在電視櫃下方，或者「PK」後來自己踢進去等語（見原
    審卷第22、95頁）。證人即警員甲○○、戊○○一致證稱：
    在電視櫃下方查到的9包安非他命是分開、零散的，並未全
    部包起來等語（見本院卷第100頁背面、第157頁）。以「PK
    」於警察前來，有意將安非他命隱匿，現場既然十分混亂，
    隱匿方式頗多，如選擇塞到被告後褲袋之方式，被告可能即
    時主動告知在場警察，亦極可能未久，即為警搜身查獲，「
    PK 」豈會如此。且被告當時係採蹲姿，其後褲袋正被擠壓
    ，要將分開、零散之9包安非他命，加上30個空塑膠袋，不
    顧被告意願，塞入被告後褲袋，並不容易。另證人丁○○、
    丙○○既指證丁○○要向「PK」購買安非他命，「PK」過來
    時表示，要等「阿文」把安非他命拿過來等情，足認經警在
    電視櫃下方查獲之9包安非他命及30個空塑膠袋，並非原在
    「PK」身上，或第306室，而係被告攜帶前來。
三、如前所述，經警查獲之10包甲基安非他命及30個空塑膠袋係
    被告所攜帶。證人丁○○、丙○○已明確證述94年10月19日
    ，丁○○先電話聯絡「PK」，要向「PK」購買5千元安非他
    命，「PK」過來第306室，說身上沒有安非他命，要等「阿
    文」把安非他命拿過來等情。而被告亦自承其綽號為「阿文
    」（見偵查卷第72頁、本院卷第77頁背面），證人丁○○、
    丙○○亦指證被告綽號「阿文」（見原審卷第98、113頁）
    ，徵以證人丁○○、丙○○所證，被告將安非他命及空塑膠
    袋，往電視櫃下方丟，「PK」補踢進電視櫃下方情事，顯示
    「PK」有掩飾被告所攜帶安非他命舉止，堪認被告應係依「
    PK」指示，攜帶安非他命至第306室，用供「PK」販賣予丁○○無訛。證人丁○○、丙○○係同居男女關係，94年10月
    19日係證人丁○○要向「PK」購買安非他命，供證人丁○○
    、丙○○2人一起施用等情，已據證人丁○○、丙○○一致
    陳明，公訴意旨認證人丁○○、丙○○2人要購買安非他命
    ，尚有誤會，併予說明。
四、證人丁○○於原審證稱：除94年10月19日要向「PK」購買5
    千元安非他命外，之前已經向「PK」購買過安非他命好幾次
    ，隔幾天就購買1次5千元，有時拿到2小包，有時3小包，一
    手交錢，一手交貨等語（見原審卷第98頁至第106頁）。雖
    然「PK」並未到案，無從查明其出售安非他命予丁○○有無
    營利意圖，惟「PK」既多次出售安非他命予丁○○，並非偶
    一為之，以丁○○不知「PK」真正身分（見原審卷第117頁
    ），足認交情不深，而販賣安非他命政府查緝甚嚴，罪責甚
    重，苟無利可圖，「PK」何必干冒重罪風險，三番兩次出售
    安非他命予丁○○。是以，「PK」係出於營利意圖出售甲基
    安非他命予丁○○，至堪認定。
五、證人丁○○警詢時雖曾證稱：我於94年10月19日，請「PK」
    找被告購買安非他命語（見偵查卷第14頁），惟其於同日檢
    察官訊問時即具結證稱：我是透過「PK」購買安非他命，未
    曾直接向被告購買。「PK」是否向被告購買，我不清楚。我
    在警詢說透過「PK」購買，警察問我是不是向被告購買，我
    說不是，不知道警察為什麼記載為向被告購買等語（見偵查
    卷第70、71頁）；於原審及本院亦證述其係向「PK」購買，
    並非被告，也不知「PK」來源是否為被告等情（見原審卷第
    100頁至第102頁、本院卷第77、78頁）。證人丁○○警詢時
    未經具結，所陳請「PK」找被告購買情節，僅簡單一句話，
    欠缺具體明確，自不足據以認定其於檢察官訊問及法院審理
    時經具結所為證言，並不實在。且卷內並無其他證據證明被
    告係透過「PK」販賣安非他命予丁○○，或與「PK」共同販
    賣安非他命予丁○○，或被告自行販賣安非他命予「PK」。
    既然「PK」出售安非他命予丁○○時，表示「阿文」會送來
    安非他命之際，綽號「阿文」之被告，果真如「PK」所言，
    攜帶10包甲基安非他命前來。又被告早即沾染有施用安非他
    命惡習，此為被告所是認，對於分裝妥當之10包安非他命及
    30 個空塑膠袋，應係供販賣營利之用，自屬心知肚明。被
    告有幫助「PK」販賣安非他命予丁○○之故意，至堪認定。
六、被告辯稱：(一)我是到第306室，以1千元向「PK」購買1包安
    非他命，一下樓就碰到警察盤查。我知道警員要抓藥頭（按
    指販賣毒品者），就帶警員去第306室。警察一踹門進去，
    就叫大家蹲下，我蹲在電視櫃旁，「PK」蹲在後面，趁機塞
    安非他命及空塑膠袋到我後褲袋，我丟回給「PK」。警員在
    電視櫃下方查獲的9包甲基安非他命及30個空塑膠袋，並不
    是我帶去，與我無關。(二)我如果要將安非他命藏在電視櫃下
    ，就會全部藏，不會身上留下1包，主動交給警員。(三)被告
    如為警盤查時，身上攜帶10包安非他命及30個空塑膠袋，僅
    係持有安非他命，何必帶領警員至第306室，查獲「PK」及
    丁○○、丙○○等人，致被懷疑有販賣情事。(四)證人丙○○
    於原審證述：警察用槍押著被告，從被告身上搜出1團東西
    ，確定有安非他命，但不知道有幾包或幾個空塑膠袋等情，
    與證人丁○○、甲○○、戊○○指證，係自電視櫃下方查到
    安非他命及空塑膠袋情節，並不相符。(五)證人甲○○於本院
    證述：被告身上不太可能攜帶9包安非他命，及以被告在第
    306室所蹲位置與角度，應該不可能將9包安非他命丟到電視
    櫃下方等情。(六)證人丁○○於本院證稱：「PK」到第306 室
    時，曾有帶1大包（約手掌大小），從上面剝一點給我們吸
    食等情，可見「PK」有帶來安非他命，自無要被告攜帶前來
    必要等語。
七、經查，被告所辯經警在電視櫃下方查獲之9包甲基安非他命
    及30個空塑膠袋，係「PK」塞在其後褲袋等情，不能採取，
    已如二所述。次查，被告身上攜帶有10包甲基安非他命及30
    個空塑膠袋，有意藏匿於電視櫃下方，於倉促之際，該10包
    甲基安非他命既為分開、零散，未能1次全部取出藏匿，而
    仍留下1包在身上，尚非反於事理。又查，被告身上攜帶10
    包分裝妥當之甲基安非他命及30個空塑膠袋，多有販賣安非
    他命嫌疑，被告不肯主動全部交出，多方找機會藏匿、掩飾
    ，合於常情。再查，證人丙○○雖於原審證述：警察用槍押
    著被告，從被告身上搜出1團東西，確定有安非他命，但不
    知有幾包或幾個空塑膠袋等情（見原審卷第112頁），惟證
    人丙○○同時陳述：警員有將電視櫃抬起來，看到一大堆毒
    品（按指安非他命）。被告被警員押進來，蹲在電視櫃和床
    中間，我有看到被告丟東西。警員有叫被告不要亂動，被告
    就摸口袋，拿出一團東西等語（見原審卷第112頁）。對照
    以觀，可見證人丙○○所指被告拿出一團東西，應係指被告
    主動交出之1包安非他命，而與警員於電視櫃下方查獲之9包
    安非他命及30個空塑膠袋，係屬二事。復查，證人甲○○所
    為被告身上不太可能攜帶9包安非他命，及以被告在第306室
    所蹲位置與角度，應該不可能將包安非他命丟到電視櫃下方
    等情，並非證人甲○○所見所聞之事，而係證人甲○○之個
    人意見或推測之詞，應不得作為證據（刑事訴訟法第160條
    參照）。末查，證人丁○○於本院雖有證稱：「PK」到第30
    6室時，曾有帶1大包（約手掌大小），從上面剝一點給我們
    吸食等情（見本院卷第77頁），但與其於原審證述「PK」身
    上沒有安非他命，要等「阿文」拿來情節不符（見原審卷第
    106頁），且未提出合理說明，應係事後迴護被告所為附合
    之詞。綜上所述，被告所辯係卸責之詞，不能採信。本件事
    證明確，被告犯行堪以認定，應依法論科。
八、按甲基安非他命係毒品危害防制條例所稱第二級毒品。核被
    告所為，係幫助犯毒品危害防制條例第4條第6項、第2項之
    販賣第二級毒品未遂罪。被告係幫助「PK」販賣安非他命予
    丁○○，檢察官認為被告係透過「PK」購買安非他命予丁○○，應論以毒品危害防制條例第4條第6項、第2項之販賣第
    二級毒品未遂罪，尚有未洽，併予敘明。被告幫助「PK 」
    犯罪，爰依刑法第30條第2項規定，減輕其刑。「PK」販賣
    安非他命予丁○○，尚未交付即被查獲，販賣行為尚屬未遂
    ，爰依刑法第25條第2項規定減輕其刑，並遞減之。
九、原審以被告罪證明確，據以論罪科刑，固非無見，惟如前所
    述，被告係幫助犯毒品危害防制條例第4條第6項、第2項之
    販賣第二級毒品未遂罪，原判決論以藥事法第83條第5項、
    第1項之轉讓禁藥未遂罪，即有不合。檢察官上訴意旨指摘
    原判決論以轉讓禁藥罪為不當，提起上訴，為有理由。被告
    否認犯罪，提起上訴，為無理由。原判決既有上開可議之處
    ，即屬無可維持，本院應予撤銷改判。
十、本院審酌被告素行不良，犯罪後猶一再飾詞圖卸，未見悔意
    ，犯罪後態度欠佳，及被告幫助販賣之安非他命數量非鉅，
    犯罪情節尚非重大，暨被告犯罪之動機、目的等一切情狀，
    量處有期徒刑2年，以示懲儆。
十一、扣案之甲基安非他命10包（總淨重6.15公克），係查獲之
      第二級毒品，應依毒品危害防制條例第18條第1項前段規
      定，沒收銷燬之；包裝甲基安非他命之塑膠袋10個、空塑
      膠袋30個，係供犯販賣第二級毒品所用之物，應依同條例
      第19條第1項規定，沒收之。
十二、公訴意旨另以：被告意圖營利，於94年10月初，透過「PK
      」，在上開第306室，以5千元之價格，販賣數量不詳之安
      非他命予丁○○、丙○○，因認被告涉有毒品危害防制條
      例第4條第2項之販賣第二級毒品罪嫌等語。
十三、按犯罪事實應依證據認定之，無證據不得認定犯罪事實；
      又不能證明被告犯罪者，應諭知無罪之判決，刑事訴訟法
      第154條第2項、第301條第1項，分別定有明文。另按認定
      犯罪事實應憑積極證據，倘積極證據不足以為不利於被告
      事實之認定時，即應為有利被告之認定，更不必有何有利
      之證據（最高法院30年上字第816號判例參照）。
十四、檢察官認被告涉有上述販賣第二級毒品罪嫌，係以證人丁○○、丙○○於警詢及檢察官訊問之證言，為其論據。
十五、訊據被告堅詞否認有檢察官所指上開販賣安非他命犯行，
      辯稱：我從未販賣安非他命予丁○○、丙○○等語。經查
      ，證人丁○○於警詢中雖有證稱曾向被告購買安非他命2
      次，詳細時間不詳，交貨地點都在大時代電動玩具店等語
      （見偵查卷第14頁）。惟其於檢察官同日訊問時，則係證
      稱：我是透過「PK」購買，未直接向被告購買，「PK」安
      非他命來源，是否為被告，我不知道。「PK」有說安非他
      命是向「阿文」購買等語（見偵查卷第70、71頁）；於原
      審亦為相同證述（見原審卷第101頁）。另證人丙○○於
      警詢係證稱：我不曾向被告購買過安非他命，是丁○○向
      被告購買，拿給我施用（見偵查卷第18頁）。惟其於檢察
      官同日訊問時，係證稱：是丁○○購買安非他命，都不是
      我接洽的，但被告於94年10月19日拿到第306室時，我剛
      好在（見偵查卷第68、69頁）；其於原審證稱：丁○○打
      電話給「PK」，向「PK」購買安非他命，「PK」再向「阿
      文」拿。我無法確定「PK」向「阿文」拿安非他命，我也
      無法確定被告就是拿安非他命給「PK」的「阿文」等語（
      見原審卷第110、113頁）。足見證人丁○○、丙○○於警
      詢所稱向被告購買安非他命情節，均空泛無憑，而其於檢
      察官訊問及原審均明確指證並未直接向被告購買，也不能
      確認被告提供安非他命予「PK」購買。是以，證人丁○○
      、丙○○之證言，尚不足據以認定被告有檢察官所指94年
      10 月初販賣安非他命犯行。此外，卷內並無其他積極證
      據，足資證明被告此部分犯行。依前開說明，不能認定被
      告此部分犯罪，原應諭知無罪之判決，惟檢察官認為此部
      分與上開有罪部分，有連續犯之裁判上一罪關係，爰不另
      為無罪之諭知。
據上論斷，應依刑事訴訟法第369條第1項前段、第364條、第299
條條第1項，毒品危害防制條例第4條第6項、第2項、第18條第1
項前段、第19條第1項，刑法第11條前段、第25條第2項、第30條
第2項，判決如主文。
本案經檢察官鄭銘謙到庭執行職務。
中    華    民    國    95    年    12    月    19    日
                  刑事第十三庭審判長法  官  曾德水
                                    法  官  王炳梁
                                    法  官  李錦樑
以上正本證明與原本無異。
如不服本判決，應於收受送達後10日內向本院提出上訴書狀，其
未敘述上訴之理由者並得於提起上訴後10日內向本院補提理由書
（均須按他造當事人之人數附繕本）。
                                    書記官  吳金來
中    華    民    國    95    年    12    月    19    日
附錄：本案論罪科刑法條全文：
毒品危害防制條例第4條第2項、第6項。
製造、運輸、販賣第二級毒品者，處無期徒刑或 7 年以上有期徒
刑，得併科新臺幣 7 百萬元以下罰金。
前5項之未遂犯罰之。


司法院資訊處製作；財團法人民間司法改革基金會備份。
